臺灣桃園地方法院刑事判決　　　　　　100年度簡上字第346號
公　訴　人　臺灣桃園地方法院檢察署檢察官
上　訴　人
即　被　告　張明誌
選任辯護人　溫瑞鳳律師
上列上訴人即被告因詐欺案件，不服本院100 年度壢簡字第1022
號，中華民國100 年5 月20日第一審刑事簡易判決（聲請簡易判
決處刑案號：100 年度偵字第5331、6852號，暨移送併辦案號：
100 年度偵字第5684號），提起上訴，本院管轄第二審合議庭判
決如下：
    主  文
上訴駁回。
    事  實
一、本案所引用之供述及非供述證據，經本院依法踐行調查證據
    程序，檢察官、被告均不爭執各該證據之證據能力，且亦查
    無依法應排除其證據能力之情形，是後述所引用證據之證據
    能力均無疑義，先予敘明。
二、本案經本院審理結果，認原審以被告係犯刑法第339 條第1
    項、第30條第1 項之幫助詐欺取財罪，判處有期徒刑4 月，
    並諭知易科罰金之折算標準，其認事、用法均無違誤，量刑
    亦屬妥適，應予維持，除引用原審判決書及檢察官聲請簡易
    判決處刑書、移送併辦意旨書記載之事實、證據及理由外（
    如附件），證據並補充如下：檢察官於本院審判時所呈補充
    理由書所附之公務電話紀錄單、99年度行政機關辦公日曆表
    、桃園縣中壢市○○路369 號至桃園縣楊梅鎮○○路205 號
    之Google地圖。
三、上訴人即被告上訴意旨略稱：伊所有臺灣銀行平鎮分行（下
    稱臺灣銀行）000000000000號帳戶、華南商業銀行楊梅分行
    （下稱華南銀行）000000000000號帳戶之金融卡及機車駕照
    均置於機車置物箱內而遺失，伊於發現遺失後即以電話掛失
    ，並向監理站重新申辦駕照，且臺灣銀行帳戶係為繳還助學
    貸款所用，不會將之出售或交付他人使用云云。
四、經查：
  (一)被告為智識能力正常且具大學畢業學歷之成年人，並有與臺
    灣銀行申辦助學貸款及向華南銀行、中華郵政股份有限公司
    及台灣中小企業銀行等多家金融機構申辦帳戶、提款卡之經
    驗，為被告所自承，卻將一般人周知係屬重要物品，需謹慎
    保管之提款卡任意置放於蓋不緊之機車置物箱中（見本院卷
    第37頁），並讓機車脫離保管，此已悖於常情，而非完全無
    疑。
  (二)就被告於何時發現2 張金融卡遺失乙事，被告於99年12月23
    日警詢時先是供稱：伊係於99年11月29日上午發現金融卡遺
    失（見偵字第6852號卷第7 頁），於100 年3 月8 日及同年
    月23日經檢察官偵訊時則供稱：伊於99年11月28日發現金融
    卡遺失（見偵字第5331號卷第44頁、偵字第5684號卷第59頁
    ），另於100 年7 月22日本院行準備程序時又供稱：伊係於
    99年11月25日週五時從華南銀行楊梅分行提領1,000 元及80
    6 元，於臺灣銀行帳戶領了1,006 元，本來是要去繳助學貸
    款，但因為領完錢已是下午兩、三點，銀行三點半就關門，
    所以想說下週一再去繳。所以到週一早上10點多才發現金融
    卡遺失云云（見本院卷第37頁）。就上開金融卡之保管方式
    ，被告於警詢時先稱：平常就將金融卡放於機車置物箱內（
    見偵字第5684號卷第12頁），於偵訊時則改稱：伊平常將提
    款卡放在家裡，要用時才拿出去（見偵字第5684號卷第59頁
    ），於本院審理時復稱：臺灣銀行提款卡平常會放身上，華
    南銀行提款卡則不會帶在身上云云（見本院卷第37頁背面）
    ，是被告對發現金融卡遺失之日期前後供述不一，就平常保
    管系爭金融卡之方法，前後供述亦有矛盾，故被告供述多所
    齟齬、相互矛盾，其所辯實難採信。
  (三)依被告所辯，其當日所遺失者僅有金融卡、駕照，並未將更
    改後之新密碼記載其上，至其所設定之密碼，則係其出生年
    月日，可輕易遭破解云云，然現今自動櫃員機之操作模式，
    若輸入密碼錯誤達3 次，金融卡即會遭沒收，則純就數學概
    念而言，6 位密碼（每位密碼均自0 至9 中任選一數字，且
    得重複）之排列組合即有「10的6 次方」種可能，且金融卡
    密碼是由客戶自行至提款機更改設定，連銀行本身都無留存
    資料亦無法查詢，此亦有華南商業銀行楊梅分行100 年8 月
    3 日（100 ）華梅存字第328 號函暨附件資料可稽（見本院
    卷第44-45 頁），實難想像若非係被告親自將密碼告知他人
    ，他人又豈可能在3 次之機會中即可明確猜中密碼？甚且，
    就取得上開帳戶之第三人而言，該人既有意利用上開帳戶作
    為詐騙之工具，當無選擇一隨時可能遭真正存戶掛失而無法
    使用帳戶之可能，輔以現今社會上，確實存有不少為貪圖小
    利而出售自己帳戶供人使用之人，是該人僅需付出少許之金
    錢，即可取得可完全操控而無遭掛失風險之帳戶，則該人實
    無以此方式取得上開帳戶之必要，質言之，若拾得之人於不
    瞭解該帳戶是否尚能正常使用之情形下，即逕以之作為詐欺
    之工具，當存有遭被告在該人尚未行詐前，或行詐後，尚未
    將帳戶內之款項提領出前，即將上開帳戶掛失之極高風險，
    並導致無法遂其詐財之目的，衡諸社會常態，該人絕無將涉
    及詐騙成否之關鍵置於如此不確定境地之可能。
  (四)被告又辯稱其於99年11月25日提領款項係為清償助學貸款，
    惟其亦供稱臺灣銀行於每月初會自動由該帳戶內扣繳款項（
    見本院卷第127 頁），而其父業於11月初即轉帳入其帳戶業
    經扣款完畢，尚有被告於審判期日自提之存簿明細1 件附卷
    可證，則被告實無再於11月底再親赴臺灣銀行分行臨櫃繳款
    之必要，蓋下次扣款係12月初，而其父仍會固定轉帳支應，
    被告始終無法說明有何急迫理由要趕著在11月底再給付一次
    貸款，況且其既已請友人於該日中午12時24分匯款1,000 元
    至其臺灣銀行帳戶，只須待其親赴臺灣銀行分行時，再行提
    款領出臨櫃繳納即可，然被告卻急於該日中午12時58分許，
    即利用位在桃園縣中壢市○○路369 號之台新銀行自動櫃員
    機，將該1,000 元領出，又於當日下午1 時50分許，在桃園
    縣楊梅市○○路95號華南銀行楊梅分行內申請變更其在華南
    銀行楊梅分行開設帳戶之金融卡密碼，並持該金融卡提領1,
    000 元，然因該帳戶內尚有八百餘元之餘額，而並非每台自
    動櫃員機均有領取百元鈔之功能，故被告又於同日下午2 時
    16分許，在桃園縣楊梅市○○路205 號中華郵政楊梅秀才郵
    局之自動櫃員機前，以上開華南銀行金融卡提領800 元（跨
    行提款手續費6 元），亦有公務電話紀錄單、桃園縣中壢市
    ○○路369 號至桃園縣楊梅鎮○○路205 號之Google地圖（
    見本院卷第134-139 頁）、上開兩帳戶之交易明細及存摺影
    本（見本院卷第49頁、偵字第9852號卷第16頁、原審卷第8-
    9 頁）可憑，此舉與常情迥異，已非無疑。且被告既辯稱其
    急於繳交助學貸款，故於99年11月25日將上開2 帳戶之存款
    提領一空，然依卷附99年度行政機關辦公日曆表可知該日為
    週四，如被告確係急於繳交助學貸款，自應於隔日（即99年
    11月26日星期五）前往繳納，而非遲於同年月28日或29日始
    出門繳款，被告稱提領當日即99年11月25日係週五乙節顯與
    事實不符，被告顯有張冠李戴以時間點混淆犯罪事實之故意
    ，不足採信。
  (五)被告雖主張其於99年11月29日上午10時許以即電話掛失華南
    銀行之帳戶，然查，該帳戶早於同年月26日即已列入警示帳
    戶，此有華南商業銀行楊梅分行100 年5 月9 日（100 ）華
    梅存字第162 號函在卷可稽（見偵字第5684號卷第81頁），
    是被告向華南銀行申請掛失之時間，係在被害人受騙存款至
    該華南銀行帳戶之後，參以金融機構帳戶之存摺及提款卡遺
    失者若向金融機構辦理掛失手續，詐騙集團將無法順利提領
    詐得之款項，且詐騙集團若未得原帳戶所有人同意而使用該
    帳戶，匯入該帳戶內之詐騙所得款項亦有可能遭原帳戶所有
    人提領一空，故詐騙集團衡情均不至以遺失之帳戶作為存取
    詐騙所得之用，則被告無正當理由延滯並等待至正犯之詐欺
    集團已實施詐欺完畢，甚至已將被害人款項提領一空後，始
    打電話予銀行辦理掛失，其主張之該項掛失事實，自然不足
    為其有利之認定，反而足認其之打電話予銀行之動作，用意
    係在掩護詐騙集團及掩蓋己之不法處分帳戶之犯罪事實。
  (六)又觀之上開2 帳戶之交易明細資料可知，被告於99年11月25
    日中午12時58分提領上開請友人匯入臺銀帳戶內之款項1,00
    0 元，並於同日14時16分提領華南銀行戶內之1,800 元後，
    帳戶餘額分別為8 元及50元，該2 帳戶隨即於同日晚間21時
    23分及21時47分出現交易紀錄，即被害人等受騙所匯入之款
    項，參以上開款項於匯入被告上開帳戶後，旋即遭提領一空
    ，有上開存款往來明細表暨對帳單各1 份附卷可憑（見本院
    卷第45頁及第49頁），是上開帳戶所呈現之狀況顯與現今遭
    詐騙集團使用之帳戶所呈現之情況相符。綜上，被告所有之
    上開臺灣銀行及華南銀行帳戶之提款卡及密碼，應係被告主
    動交付提供予某真實姓名年籍不詳之成年人使用無訛。
五、綜上所述，被告上開所辯，為卸責之詞，不足採信。本案事
    證已臻明確，被告犯行洵堪認定。被告上訴意旨，猶以前開
    辯解飾詞否認犯罪，為無理由，應予駁回。
據上論斷，應依刑事訴訟法第455 條之1 第1 項、第3 項、第36
8 條、第373 條，判決如主文。
本案經檢察官陳淑蓉到庭執行職務。
中    華    民    國   100    年    10    月    21    日
                  刑事第六庭審判長法  官  錢建榮
                                  法  官  吳元曜
                                  法  官  游智棋
以上正本證明與原本無異。
不得上訴。
                                  書記官  陳育萱
中    華    民    國   100    年    10    月    21    日
附錄本案論罪科刑法條：
中華民國刑法第339條
（普通詐欺罪）
意圖為自己或第三人不法之所有，以詐術使人將本人或第三人之
物交付者，處5 年以下有期徒刑、拘役或科或併科1 千元以下罰
金。
以前項方法得財產上不法之利益或使第三人得之者，亦同。
前二項之未遂犯罰之。